臺灣新北地方法院刑事判決
111年度訴緝字第10號
公  訴  人  臺灣新北地方檢察署檢察官
被      告  翁偉誠




上列被告因詐欺案件，經檢察官提起公訴（108年度偵緝字第259
5號、第2596號），被告就被訴之事實為有罪陳述，經告知被告
簡式審判程序之旨，並聽取當事人意見後，本院裁定進行簡式審
判程序，判決如下：
    主  文
翁偉誠犯以網際網路對公眾散布而詐欺取財罪，累犯，處有期徒
刑壹年壹月。又犯詐欺取財罪，累犯，處有期徒刑參月，如易科
罰金，以新臺幣壹仟元折算壹日。未扣案之犯罪所得合計新臺幣
捌仟貳佰伍拾元沒收，於全部或一部不能沒收或不宜執行沒收時
，追徵其價額。
    事  實
一、翁偉誠意圖為自己不法之所有，基於以網際網路對公眾散布
    而詐欺取財之犯意，於民國107年1月27日4時57分，在露天
    拍賣網站刊登欲販售三星牌Note5行動電話之不實訊息，對
    公眾散布，使徐誠慶因此陷於錯誤，誤以為翁偉誠有販售該
    行動電話之能力及意願，乃於107年1月30日12時54分以該拍
    賣平台上之「問與答」功能詢問手機是否已售出，翁偉誠乃
    於同日15時38分於「問與答」中提供不知情友人林嘉宏所申
    設之永豐商業銀行帳號00000000000000號帳戶帳號（下稱本
    案林嘉宏永豐帳戶，係翁偉誠以供公司薪資匯款之用而向林
    嘉宏所借得，林嘉宏所涉幫助詐欺罪嫌部分，業經檢察官為
    不起訴處分確定），徐誠慶因而同意購買，並即於107年1月
    31日10時58分許，臨櫃匯款新臺幣（下同）4,500元至本案
    林嘉宏永豐帳戶，旋遭翁偉誠提領花用殆盡。嗣因翁偉誠遲
    未出貨，徐誠慶察覺有異，經報警處理，始查悉上情。
二、翁偉誠復意圖為自己不法之所有，基於詐欺之犯意，於107
    年9月下旬某日透過臉書認識胡喬恩後，明知其並無介紹安
    插胡喬恩至其曾任臨時工之「众鑫禮儀公司」上班之權限、
    意願及能力，仍以LINE向胡喬恩佯稱可以代為介紹安插至「
    众鑫禮儀公司」上班，但需先繳交制服費用並由其代為轉交
    云云，使胡喬恩陷於錯誤，依翁偉誠指示，於107年10月14
    日8時38分匯款2,250元至翁偉誠名下台新銀行帳號00000000
    000000號帳戶內（下稱本案翁偉誠台新帳戶）；翁偉誠復接
    續上揭犯意，以LINE向胡喬恩佯稱公司又要求多做幾件制服
    ，故需再補收2,000元，惟其可幫忙出500元，故胡喬恩僅須
    再補匯1,500元云云，使胡喬恩陷於錯誤，依翁偉誠指示，
    於同年月15日18時20分匯款1,500元至本案翁偉誠台新帳戶
    ，旋均遭翁偉誠提領花用殆盡。嗣因翁偉誠未依約交付制服
    及介紹安插胡喬恩至禮儀公司上班，且避不見面，胡喬恩與
    「众鑫禮儀公司」員工張羽淳聯繫後，始知上情。
三、案經徐誠慶、胡喬恩分別訴由新北市政府警察局中和分局、
    新莊分局報告臺灣新北地方法院檢察署檢察官偵查起訴。
    理  由
壹、程序方面：
一、按除被告所犯為死刑、無期徒刑、最輕本刑為3年以上有期
    徒刑之罪或高等法院管轄第一審案件者外，於第一次審判期
    日前之準備程序進行中，被告先就被訴事實為有罪之陳述時
    ，審判長得告知被告簡式審判程序之旨，並聽取當事人、代
    理人、辯護人及輔佐人之意見後，裁定進行簡式審判程序，
    刑事訴訟法第273條之1第1項定有明文。查本案被告翁偉誠
    所犯係死刑、無期徒刑、最輕本刑為3年以上有期徒刑以外
    之罪，其於準備程序中就被訴事實為有罪之陳述，經法官告
    知簡式審判程序之旨，並聽取公訴人、被告之意見後，本院
    爰依首揭規定，合議裁定由受命法官獨任進行簡式審判程序
    。
二、本判決下列所引被告以外之人於審判外之陳述，依刑事訴訟
    法第273條之2規定，不受同法第159條第1項關於傳聞法則規
    定之限制，依法均有證據能力；至本判決以下所引非供述證
    據部分，無事證足認係實施刑事訴訟程序之公務員因違背法
    定程序而取得，與本案待證事實復具有自然之關連性，復經
    本院依法踐行調查程序，皆應有證據能力，合先敘明。
貳、實體方面：
一、認定事實所憑之理由及證據：
　　訊據被告翁偉誠對於上揭事實均坦承不諱，就事實一部分，
    並核與證人即告訴人徐誠慶於警詢、偵查之指訴（107年度
    偵字第14038號卷第8至9頁《下稱偵14038卷》、108年度偵字
    第1197號卷《下稱偵1197卷》第15至16頁、108年度偵緝字第2
    595號《下稱偵緝2595卷》卷43頁）、證人林嘉宏於警詢、偵
    查中之證述、證人陳宛蘭（林嘉宏女友）於偵查中之證述相
    符（107年度偵緝字第2762號卷《下稱偵緝2762卷》第2至4頁
    、第33至35頁、第66頁），並有告訴人徐誠慶臨櫃匯款之永
    豐商業銀行帳戶交易收執聯、其與被告聯繫之通訊軟體LINE
    對話、露天購物網站商品頁面及「問與答」頁面等截圖照片
    1份（偵14038卷第10至12頁）、本案林嘉宏永豐帳戶之個資
    檢視列印資料、客戶基本資料表及交易明細（偵14038卷第1
    3至16頁）在卷可憑；就事實二部分，並核與證人即告訴人
    胡喬恩於警詢、偵查中之指訴（108年度偵字第13436卷《下
    稱偵13436卷》第4至5頁、第8頁、第91至92頁、偵緝2595號
    卷第43頁）、證人張羽淳於警詢、偵查中之證述（偵13436
    卷第6至7頁、第91至92頁反面），並有告訴人胡喬恩與被告
    之通訊軟體LINE對話截圖1份、匯款交易明細翻拍照片2張（
    偵13436卷第20至37頁）、證人張羽淳與被告之LINE對話截
    圖1分（偵13436卷第56至60頁）、台新國際商業銀行108年7
    月3日函暨檢附本案翁偉誠台新帳戶交易明細（偵13436卷第
    106至113頁）在卷可佐，堪認被告上揭自白與事實相符，從
    而，本案事證已甚明確，被告犯行堪以認定。
二、論罪科刑：
㈠、按刑法第339條之4第1項第3款規定「以廣播電視、電子通訊
    、網際網路或其他媒體等傳播工具，對公眾散布而犯之。」
    之加重事由，觀其立法理由，係考量以電信、網路等傳播方
    式發送訊息施以詐術之不特定、多數性詐欺行為類型，其侵
    害社會程度及影響層面均較普通詐欺行為嚴重，有加重處罰
    之必要。是行為人若係基於詐欺不特定民眾之犯意，利用網
    際網路等傳播工具，刊登虛偽不實之廣告，以招徠民眾，遂
    行詐騙，縱行為人尚須對受廣告引誘而來之被害人，續行施
    用詐術，始能使之交付財物，仍係直接以網際網路等傳播工
    具向公眾散布詐欺訊息，無礙成立加重詐欺罪。
㈡、被告就事實一部分，係在拍賣網路上刊登不實之販售行動電
    話之訊息，對公眾散布，致告訴人徐誠慶閱覽後，陷於錯誤
    ，因而與被告聯繫、並匯款購買，故核被告就事實一部分所
    為，係犯刑法第339條之4第1項第3款之以網際網路對公眾散
    布而詐欺取財罪。核被告就事實二部分所為，則係犯刑法第
    339條第1項之詐欺取財罪。被告就事實二部分，係於密切接
    近之時、地，接續以繳交制服費用、因公司要求多做幾件制
    服，故需再補收費用為由，對告訴人胡喬恩施以詐術，使其
    先後各匯款2,250元、1,500元，惟該數個犯罪行為獨立性極
    為薄弱，依一般社會健全觀念，在時間差距上，難以強行分
    開，在刑法評價上，以視為數個舉動之接續施行，包括評價
    為法律上一行為，屬接續犯，應僅論以一罪。被告就事實一
    、二所犯二罪間，犯意各別，行為互殊，應分論併罰。
㈢、又被告前①因竊盜、詐欺等案件，經本院以104年度易字第144
    0號判決判處有期徒刑3月、3月確定；②因施用毒品案件，經
    本院以105年度簡字第1183號判決處有期徒刑5月確定；③因
    施用毒品案件，經本院以105年度簡字第1741號判決處有期
    徒刑5月確定。上開案件嗣經本院以105年度聲字第2975號裁
    定定應執行有期徒刑1年確定，於106年4月22日執行完畢（
    並接續執行他案刑期，而於106年11月1日出監），有臺灣高
    等法院被告前案紀錄表1份在卷可按，被告受前案有期徒刑
    之執行完畢後，5年以內故意再犯本案有期徒刑以上之罪，
    為累犯，考量被告前已有相同之詐欺案件前科，並經執行完
    畢，再犯本案詐欺取財，符合累犯者有其特別惡性及對刑罰
    反應力薄弱之立法理由；又依本案情節，亦無須量處最低法
    定本刑之情形，依累犯規定加重其刑，尚不悖司法院釋字第
    775號解釋之意旨，故就被告所犯本案2罪，均依刑法第47條
    第1項之規定，加重其刑。
㈣、爰以行為人之責任為基礎，審酌被告正值青壯，不思循正當
    途徑賺取所需金錢，僅因一時貪念，即以假網拍方式詐騙告
    訴人徐誠慶、復佯以需繳費購買公司制服等語詐騙告訴人胡
    喬恩，使其等分別受有4,500元、3,750元之財產損失，被告
    顯然欠缺法治及尊重他人財產權之觀念，行為應予非難；並
    考量被告犯後終能於本院準備程序暨審理時坦承犯行，然迄
    今未能賠償告訴人2人（被告於偵查曾陳稱願賠償告訴人2人
    ，經檢察官傳喚告訴人2人到庭，被告卻未到庭、所留聯絡
    電話亦變成空號《偵緝2595卷第39至40頁、第43頁》，被告於
    本院審理時則陳稱：要等出監才能賠償，或是請其未婚妻林
    安妮代為賠償等語，惟經查林安妮日前因另案已入監服刑，
    有其在監在押紀錄表1份在卷可憑），並兼衡被告之前科素
    行紀錄（有被告前案紀錄表在卷可憑）、國中畢業之智識程
    度、於審理時自陳入監前從事殯葬業、未婚，有兩名小孩等
    語，暨其家庭經濟狀況為勉持等一切情狀（見本院訴緝卷第
    77頁、第47頁被告戶政資料查詢結果），就被告所犯本案二
    罪，各量處如主文所示之刑，並就事實二部分所宣告之有期
    徒刑3月，諭知易科罰金之折算標準，以示懲儆。
三、犯罪所得之沒收：
　　按犯罪所得，屬於犯罪行為人者，沒收之；前二項之沒收，
    於全部或一部不能沒收或不宜執行沒收時，追徵其價額，刑
    法第38條之1第1項前段、第3項分別定有明文。查被告就事
    實一部分詐得4,500元、就事實二部分詐得之3,750元，合計
    共8,250元，未據扣案，亦未實際合法發還告訴人，爰依刑
    法第38條之1第1項前段之規定，宣告沒收，並於全部或一部
    不能沒收或不宜執行沒收時，依同條第3項之規定，追徵其
    價額。
據上論斷，應依刑事訴訟法第273條之1第1項、第299條第1項前
段、第273條，判決如主文。
本案經檢察官江祐丞提起公訴，由檢察官高智美到庭執行公訴。
中　　華　　民　　國　　111 　年　　4 　　月　　11　　日
                  刑事第十三庭  法　官  陳昭筠
上列正本證明與原本無異。
如不服本判決，應於判決送達後20日內敘明上訴理由，向本院提
出上訴狀 (應附繕本) ，上訴於臺灣高等法院。其未敘述上訴理
由者，應於上訴期間屆滿後20日內向本院補提理由書「切勿逕送
上級法院」。
                                書記官  吳進安
中　　華　　民　　國　　111 　年　　4 　　月　　12　　日
附錄本案論罪科刑法條全文：
中華民國刑法第339條（普通詐欺罪）
意圖為自己或第三人不法之所有，以詐術使人將本人或第三人之
物交付者，處5年以下有期徒刑、拘役或科或併科50萬元以下罰
金。
以前項方法得財產上不法之利益或使第三人得之者，亦同。
前二項之未遂犯罰之。
中華民國刑法第339條之4
犯第339條詐欺罪而有下列情形之一者，處1年以上7年以下有期
徒刑，得併科1百萬元以下罰金：
一、冒用政府機關或公務員名義犯之。
二、三人以上共同犯之。
三、以廣播電視、電子通訊、網際網路或其他媒體等傳播工具，
    對公眾散布而犯之。
前項之未遂犯罰之。